【裁判字號】    98,訴,1633
【裁判日期】    980911
【裁判案由】    確認債權關係不存在
【裁判全文】
臺灣高雄地方法院民事裁定              98年度訴字第1633號
原      告  甲○○
被      告  大眾商業銀行股份有限公司
法定代理人  乙○○
訴訟代理人  丙○○
上列當事人間確認債權關係不存在事件，本院裁定如下：
    主      文
原告之訴駁回。
訴訟費用由原告負擔。
    事實及理由
一、原告主張：被告以持有伊於民國87年2 月20日所簽發、到期
    日92年2 月20日、面額新台幣（下同）60萬元之借據（下稱
    系爭借據）為由，聲請台灣台南地方法院准予強制執行。然
    系爭借據並非伊所簽發，且其上印文亦非屬真正，伊並未擔
    任系爭借款之連帶保證人，原告因而在私法上之地位實有受
    侵害之危險，自有確認利益等語，並聲明：確認被告對原告
    系爭借款債權不存在。
二、被告則以：系爭借據係於保證責任台南市第十信用合作社（
    下稱第十信用合作社）於87年間所借貸，嗣第十信用合作社
    由大眾銀行併購，並概括承受所有債權債務等語，資為抗辯
    。並聲明：原告之訴駁回。
三、按訴訟標的於確定之終局判決中經裁判者，除法律另有規定
    外，當事人不得就該法律關係更行起訴，而原告之訴其訴訟
    標的為確定判決效力所及者，法院應以裁定駁回之。民事訴
    訟法第249 條第1 項第7 款、第400 條分別定有明文。此乃
    「一事不再理原則」，亦即已經起訴後判決確定之事件，該
    訴訟之原告或被告不得更以他造為被告，就同一訴訟標的提
    起新訴。所謂就同一訴訟標的提起新訴，不僅指後訴係就同
    一訴訟標的求為與前訴內容相同之判決而言，即後訴係就同
    一訴訟標的，求為與前訴內容可以代用之判決，亦屬包含在
    內。故前訴以某請求為訴訟標的求為給付判決，而後訴以該
    請求為訴訟標的，求為積極或消極之確認判決，仍在上開法
    條一事不再理之列（最高法院40年台上字第1530號、46年台
    抗字第136 號判例參照）。亦即命債務人為給付之確定判決
    ，就給付請求權之存在有既判力，依前開規定，債務人即不
    得對於債權人更行提起確認該給付請求權不存在之訴（最高
    法院26年渝上字第1161號判例參照）。次按，和解成立者，
    與確定判決有同一之效力，民事訴訟法第380 條第1 項定有
    明文，故凡確定判決所能生之既判力及執行力，訴訟上和解
    皆得有之，自亦有一事不再理原則之適用。
四、經查，被告之前身第十信用合作社於88年間，曾以原告及訴
    外人李秀裡擔任訴外人吳讚松之連帶保證人，訴請原告及李
    秀裡、吳讚松連帶給付系爭借據所載借款、利息及違約金，
    經台灣台南地方法院以88年度訴字第331 號民事事件受理，
    嗣於88年3 月3 日言詞辯論期日，由訴外人丁孝鈴任原告、
    吳讚松及李秀裡等之訴訟代理人到庭與被告達成和解，其和
    解筆錄內容為「被告（即原告、吳讚松、李秀裡）願連帶給
    付原告（即被告大眾銀行）新台幣55萬元，及自民國87年7
    月20日起至清償日止，按年息10.9% 計算之利息」等情，業
    經本院依職權調取該卷宗查閱屬實，是兩造就系爭借款債權
    既已成立訴訟上和解，系爭借款債權之存在即有既判力，原
    告自應受該和解既判力之拘束，而不得再行提起確認系爭借
    款債權不存在之訴訟。從而，原告就已確定之訴訟標的更行
    起訴，違反一事不再理之原則，揆諸前開說明，其訴自不合
    法，應以裁定駁回之。
五、依民事訴訟法第249 條第1 項第7 款、第95條、第78條，裁
    定如主文。
中    華    民    國    98    年    9     月    11    日
                    民事鳳山分庭法  官  何悅芳
以上正本係照原本作成。
如對本裁定抗告須於裁定送達後10日內向本院提出抗告狀。
中    華    民    國    98    年    9     月    11    日
                                書記官  陳俐嫺


司法院資訊處製作；財團法人民間司法改革基金會備份。
